臺灣新北地方法院行政訴訟判決　　　　　110年度交字第214號
原　　　告　林寒雨桐


被　　　告　新北市政府交通事件裁決處

代　表　人　李忠台（處長）

訴訟代理人　黃慧婷律師
上列當事人間因交通裁決事件，原告不服被告民國110 年3 月23
日新北裁催字第48-CR0000000號、第48-CR0000000號、第48-CR0
000000號、第48-CR0000000號、110 年7 月9 日新北裁催字第48
-CR0000000號、第48-CR0000000號等6 件裁決，向本院提起行政
訴訟，本院判決如下：
    主  文
一、原告之訴駁回。
二、訴訟費用新臺幣300 元由原告負擔。
    事實及理由
壹、程序方面：
一、本件係因不服道路交通管理處罰條例第8 條之裁決而提起之
    撤銷訴訟，為行政訴訟法第237 條之1 所稱之交通裁決事件
    ，應適用交通裁決事件訴訟程序，爰依同法第237 條之7 規
    定，不經言詞辯論逕行裁判。
二、按「地方法院行政訴訟庭收受前條起訴狀後，應將起訴狀繕
    本送達被告。被告收受起訴狀繕本後，應於二十日內重新審
    查原裁決是否合法妥當，並分別為如下之處置：一、原告提
    起撤銷之訴，被告認原裁決違法或不當者，應自行撤銷或變
    更原裁決。但不得為更不利益之處分。四、被告重新審查後
    ，不依原告之請求處置者，應附具答辯狀，並將重新審查之
    紀錄及其他必要之關係文件，一併提出於管轄之地方法院行
    政訴訟庭。」，行政訴訟法第237 條之4 第2 項第1 款、第
    4 款分別定有明文，此係新修正行政訴訟法（於民國〈下同
    〉100 年11月23日修正公佈），基於交通裁決事件所具質輕
    量多之特殊性質，並為使法律關係及早確定，爰創設「重新
    審查」之特別救濟機制，而免除訴願之前置程序，俾原處分
    機關能再次自我審查原裁決是否合法妥當，滿足依法行政之
    要求，並可兼顧當事人之程序利益，避免當事人不必要之時
    間、勞力、費用之浪費，亦可達成司法資源之有效利用。倘
    原處分機關審查結果認原裁決確有違法或不當之情事，自可
    撤銷或變更原裁決，並就同一違規事實為新裁決並為答辯，
    至於此變更後之新裁決如仍非完全依原告之請求處置，依行
    政訴訟法第237 條之4 第3 項規定之反面解釋，自非得視為
    原告撤回起訴，管轄法院仍應就原處分機關變更後所為之新
    裁決及答辯為審判對象，繼續進行審理。查本件被告本以11
    0 年3 月23日新北裁催字第48-CR0000000號、第48-CR00000
    00號、第48-CR0000000號、第48-CR0000000號、第48-CR000
    0000號、第48-CR0000000號等6 件違反道路交通管理事件裁
    決書，裁處原告罰鍰。嗣經原告不服，提起本件行政訴訟，
    本院依職權移請被告重新審查後，被告乃將110 年3 月23日
    新北裁催字第48-CR0000000號、第48-CR0000000號等2 件違
    反道路交通管理事件裁決書予以變更，改以被告110 年7 月
    9 日新北裁催字第48-CR0000000號、第48-CR0000000號等2
    件違反道路交通管理事件裁決書為處分〈變更情形如附表編
    號5 、6 所示〉（均不違反事實認定同一性及不利益變更禁
    止原則），而因原告於起訴時即訴請撤銷全部處罰內容，是
    上開新裁決顯非完全依原告請求處置，揆諸前揭說明，本院
    司法審查之對象自應為如附表所示之違反道路交通管理事件
    裁決書。
貳、實體方面：
一、爭訟概要：
    緣原告所有之車牌號碼000-000 號普通重型機車（下稱系爭
    機車），於如附表所示之時、地停車於地面繪有紅色實線而
    禁止臨時停車處所，分別經民眾於如附表所示之日期，檢具
    違規採證照片向警察機關提出檢舉，嗣經新北市政府警察局
    永和分局查證屬實，乃填製如附表所示之舉發違反道路交通
    管理事件通知單對系爭機車之車主（即原告）予以舉發，記
    載如附表所示之應到案期限，並移送被告處理。嗣被告認系
    爭機車經駕駛而有「在禁止臨時停車處所停車」之違規事實
    ，乃依道路交通管理處罰條例第56條第1 項第1 款及違反道
    路交通管理事件統一裁罰基準表等規定，以如附表所示之違
    反道路交通管理事件裁決書（即原處分一至六），各裁處系
    爭機車之車主（即原告）如附表所示之罰鍰。原告不服，遂
    提起本件行政訴訟。
二、原告起訴主張及聲明：
  ㈠主張要旨：
  ⒈原告在家樓下臨時停放紅線內之電機車，遭人惡意匿名檢舉
    。
  ⒉匿名檢舉者提供給警方之照片以同一照片做不同日期上之惡
    意舉報，9 號照片分作9 號、11號，未移動車輛之舉報。
  ⒊3 月7 日家中管理人員收到2 張到期罰單，分別為1 月9 日
    、1 月11日，立即處理查詢結果，一直到2 月底一直有人以
    惡意匿名故意不打110 報案過來開單，本人已居住於此2 年
    ，此一連續行為，不知開罪於何人。
  ⒋在本人不可預知及無任何可供及時更正違規事實之情事下，
    此人已凌駕於公權力之上，手法把單一事件二罰，甚至多罰
    ，以觀察娛樂加以報復心態，根本沒有如此迫切，應將此人
    針對本人停留此處開單次數之手法，通知警員以貼公告逕行
    舉發，方可令應受罰則之人即時處理，盼院方能以同理立場
    給予可做改善及被告知的前提下做公正處理。
  ⒌此一期間，本人已連續處於失業狀況，被社會局救助中，此
    時所受不明情事，試問情何以堪？法律目的在於受處分而矯
    正，絕非淪為私人報復用的手段。
  ㈡聲明：原處分一至六，均撤銷。
三、被告答辯及聲明：
  ㈠答辯要旨：
  ⒈依本件違規照片所示，原告之車輛確實於繪有紅線之路段停
    車無誤，原告對此亦不爭執，堪認本件違規事實確係存在。
  ⒉次查原舉發單位回復被告之檢舉人明細及其檢附之採證照片
    日期與時間，可證本案中6 件違規分屬於不同之時間點拍攝
    ，並已經原舉發單位認定屬實在案，原告雖稱系爭照片乃同
    一時間拍攝，惟其並未就此等主張提出證明，原告之主張顯
    不可採。
  ⒊再查現行道路交通管理處罰條例第7 條之1 並未對於檢舉人
    之主觀意思作限制；意即，違規而受檢舉，經認定違規屬實
    者，即應受處分，檢舉人主觀意思為何，則不易違規事實之
    成立，並無探究之必要，原告之主張應無理由。
  ⒋再原告既為合法考領機車駕駛執照之人，有機車車籍查詢資
    料及駕駛人基本資料為憑，其對上述規定應知之甚詳，並應
    確實遵守。是原告前揭所述，無非單方所執之詞，委無足取
    。綜上所述，本件乃依法裁處，並無違誤。原告之訴為無理
    由，陳請判決如答辯聲明，以維法紀。
  ㈡聲明：原告之訴駁回。
四、本件爭點：
    原處分是否違反「一事不二罰」原則？
五、本院的判斷：
  ㈠前提事實：
    原告所有之系爭機車，於如附表所示之時、地停車於地面繪
    有紅色實線而禁止臨時停車處所，分別經民眾於如附表所示
    之日期，檢具違規採證照片向警察機關提出檢舉，嗣經新北
    市政府警察局永和分局填製如附表所示之舉發違反道路交通
    管理事件通知單對系爭機車之車主（即原告）予以舉發，記
    載如附表所示之應到案期限，並移送被告處理，且有舉發違
    反道路交通管理事件通知單〈附採證照片〉及送達證書影本
    10紙、違規紀錄查詢報表影本1 紙、機車車籍查詢資料影本
    1 紙、駕駛人基本資料影本1 紙（見本院卷第99頁至第119
    頁、第121 頁、第181 頁、第183 頁）、新北市政府警察局
    永和分局110 年4 月29日新北警永交字第1104178644號函文
    影本1 紙、警員職務報告影本4 紙、現場示意圖影本6 紙、
    採證照片7 幀（見本院卷第151 頁至第171 頁）、檢舉人資
    料影本6 紙（置於本院卷證物袋）附卷足憑，是除原告主張
    部分外，其餘事實自堪認定。
  ㈡系爭機車經駕駛而有原處分所指「在設有禁止臨時停車標線
    處所停車」之違規事實：
  ⒈應適用之法令：
    ⑴道路交通標誌標線號誌設置規則第169 條第1 項、第2 項
      、第4 項：
      禁止臨時停車線，用以指示禁止臨時停車路段，以劃設於
      道路緣石正面或頂面為原則，無緣石之道路得標繪於路面
      上，距路面邊緣以三○公分為度。
      本標線為紅色實線，線寬除設於緣石，正面者以緣石高度
      為準外，其餘皆為一○公分。
      本標線禁止時間為全日廿四小時，如有縮短之必要時，應
      以標誌及附牌標示之。
    ⑵道路交通安全規則第112 條第1 項第1 款：
      汽車停車時，應依下列規定：
      一、禁止臨時停車處所不得停車。
    ⑶道路交通管理處罰條例：
      ①第3 條第8 款、第11款：
        本條例用詞，定義如下：
        八、車輛：指非依軌道電力架設，而以原動機行駛之汽
            車（包括機車）。
        十一、停車：指車輛停放於道路兩側或停車場所，而不
              立即行駛。
      ②第7 條之1 ：
        對於違反本條例之行為者，民眾得敘明違規事實或檢具
        違規證據資料，向公路主管或警察機關檢舉，經查證屬
        實者，應即舉發。但行為終了日起逾七日之檢舉，不予
        舉發。
      ③道路交通管理處罰條例第56條第1 項第1 款：
        汽車駕駛人停車時，有下列情形之一者，處新臺幣600
        元以上1,200 元以下罰鍰：
        一、在禁止臨時停車處所停車。
    ⑷按「本細則依道路交通管理處罰條例第九十二條第四項規
      定訂定之。」、「處理違反道路交通管理事件之程序及統
      一裁罰基準，依本細則之規定辦理。前項統一裁罰基準，
      如附件違反道路交通管理事件統一裁罰基準表。」，違反
      道路交通管理事件統一裁罰基準及處理細則第1 條、第2
      條第1 項、第2 項分別亦有明定，是違反道路交通管理事
      件統一裁罰基準及處理細則即係基於法律之授權所訂定，
      而該處理違反道路交通管理事件之統一裁罰基準（即「違
      反道路交通管理事件統一裁罰基準表」）已考量「違反事
      件」、「法條依據」、「法定罰鍰額度或其他處罰」、「
      違規車種類別或違規情節」、「期限內繳納或到案聽候裁
      決者」、「逾越應到案期限30日內，繳納罰鍰或到案聽候
      裁決者」、「逾越應到案期限30日以上60日以內，繳納罰
      鍰或到案聽候裁決者」、「逾越應到案期限60日以上，繳
      納罰鍰或逕行裁決處罰者」等因素，作為裁量之標準，並
      未違反授權之目的及裁量權之本質，是其不僅直接對外發
      生效力，且被告亦應受其拘束而適用之。
  ⒉由前揭採證照片及現場示意圖以觀，原告所有之系爭機車於
    如附表所示之時、地停放於地面標繪紅色實線處無訛，是被
    告認原告所有之系爭機車經駕駛而有「在禁止臨時停車處所
    停車」之違規事實，乃以原處分一至六各裁處原告前揭處罰
    內容，觀諸前開規定，依法洵屬有據。
  ⒊原處分並無違反「一事不二罰」原則之情事：
    ⑴應適用之法令：
      道路交通管理處罰條例第85條之1 第2 項第2 款：
      第七條之二之逕行舉發案件有下列情形之一者，得連續舉
      發：二、逕行舉發汽車有第五十六條第一項或第五十七條
      規定之情形，而駕駛人、汽車所有人、汽車買賣業、汽車
      修理業不在場或未能將汽車移置每逾二小時。
    ⑵本件既屬道路交通管理處罰條例第7 條之2 之逕行舉發案
      件，且係道路交通管理處罰條例第56條第1 項第1 款所規
      定之違規事實，而系爭機車之駕駛人及所有人均不在場，
      且未能將機車移置，則依前揭道路交通管理處罰條例第85
      條之1 第2 項第2 款之規定，舉發單位依法自得每逾2 小
      時連續舉發，而本件6 件違規時間均間隔2 小時以上，故
      所為之連續舉發，自屬適法。
  ㈢本件判決基礎已經明確，兩造其餘的攻擊防禦方法及訴訟資
    料經本院斟酌後，核與判決結果不生影響，無一一論述的必
    要，一併說明。
  ㈣本件第一審裁判費為300 元，所以確定第一審訴訟費用額為
    300 元，由原告負擔。
六、結論：原處分一至六均無違誤，原告訴請撤銷為無理由，應
    予駁回。
中    華    民    國   110    年    12    月    8     日
                  行政訴訟庭  法  官  黃若美
一、上為正本係照原本作成。
二、如不服本判決，應於判決送達後20日內，向本院提出上訴狀
    並表明上訴理由（原判決所違背之法令及其具體內容或依訴
    訟資料可認為原判決有違背法令的具體事實），其未載明上
    訴理由者，應於提出上訴後 20 日內向本院補提理由書（上
    訴狀及上訴理由書均須按他造人數附繕本，如未按期補提上
    訴理由書，則逕予駁回上訴），並應繳納上訴裁判費新臺幣
    750 元。
                              書記官  張文泉
中    華    民    國   110    年    12    月    8     日
附表：
┌─┬───────┬──────┬─────────┬─────┬─────┐
│編│①時間        │違規事實    │①舉發違反道路交通│處分書日期│處罰主文（│
│號├───────┤及違反法條  │  管理事件通知單填│、案號    │罰鍰單位：│
│  │②地點        │            │  單日期及單號    │          │新臺幣）  │
│  │              │            │②民眾檢舉日期    │          │          │
│  │              │            │③應到案日期      │          │          │
├─┼───────┼──────┼─────────┼─────┼─────┤
│1 │①110 年1 月9 │在禁止臨時停│①新北市政府警察局│110 年3 月│600 元    │
│  │  日14時29分  │車處所停車〈│  110 年1 月29日新│23日新北裁│          │
│  │②新北市永和區│道路交通管理│  北市警交大字第  │催字第48-C│          │
│  │民有街（永和民│處罰條例第56│  CR0000000 號    │R0000000號│          │
│  │有街跟中和大勇│條第1 項第1 │②110 年1 月10日  │（原處分一│          │
│  │街交接口）    │款〉        │③110 年3 月15日前│）        │          │
│  │              │            │                  │          │          │
├─┼───────┼──────┼─────────┼─────┼─────┤                                      
│2 │①110 年1 月11│在禁止臨時停│①新北市政府警察局│110 年3 月│600 元    │
│  │  日9 時38分  │車處所停車〈│  110 年1 月27日新│23日新北裁│          │
│  │②新北市永和區│道路交通管理│  北市警交大字第  │催字第48-C│          │
│  │民有街（民有街│處罰條例第56│  CR0000000 號    │R0000000號│          │
│  │67巷）        │條第1 項第1 │②110 年1 月13日  │（原處分二│          │
│  │              │款〉        │③110 年3 月13日前│）        │          │
├─┼───────┼──────┼─────────┼─────┼─────┤  
│3 │①110 年1月29 │在禁止臨時停│①新北市政府警察局│110 年3 月│600 元    │  
│  │  日8時53分   │車處所停車〈│  110 年2 月3 日新│23日新北裁│          │  
│  │②新北市永和區│道路交通管理│  北市警交大字第  │催字第48-C│          │
│  │民有街（民有街│處罰條例第56│  CR0000000 號    │R0000000號│          │
│  │67巷）        │條第1 項第1 │②110 年1 月29日  │（原處分三│          │
│  │              │款〉        │③110 年3 月20日前│）        │          │
├─┼───────┼──────┼─────────┼─────┼─────┤
│  │①110 年2月16 │在禁止臨時停│①新北市政府警察局│110 年3 月│600 元    │
│4 │  日14時2分   │車處所停車〈│  110 年3 月3 日新│23日新北裁│          │
│  │②新北市永和區│道路交通管理│  北市警交大字第  │催字第48-C│          │
│  │民有街（與中和│處罰條例第56│  CR0000000 號    │R0000000號│          │
│  │區大勇街口）  │條第1 項第1 │②110 年2 月16日  │（原處分四│          │
│  │              │款〉        │③110 年4 月17日前│）        │          │
├─┼───────┼──────┼─────────┼─────┼─────┤
│5 │①110 年2月24 │在禁止臨時停│①新北市政府警察局│110 年7 月│600 元    │
│  │  日21時25分  │車處所停車〈│  110 年3 月11日新│9 日新北裁│          │
│  │②新北市永和區│道路交通管理│  北市警交大字第  │催字第48-C│          │
│  │民有街（與中和│處罰條例第56│  CR0000000號     │R0000000號│          │
│  │區大勇街口）  │條第1 項第1 │②110 年2 月24日  │（原處分五│          │
│  │              │款〉        │③110 年4 月25日前│）        │          │
│  │              │（舉發違反道│                  │          │          │
│  │              │路交通管理事│                  │          │          │
│  │              │件通知單及改│                  │          │          │
│  │              │裁前之裁決書│                  │          │          │
│  │              │均載為「停車│                  │          │          │
│  │              │方式不依規定│                  │          │          │
│  │              │」，違反法條│                  │          │          │
│  │              │為道路交通管│                  │          │          │
│  │              │理處罰條例第│                  │          │          │
│  │              │55條1 項第3 │                  │          │          │
│  │              │款）        │                  │          │          │
├─┼───────┼──────┼─────────┼─────┼─────┤            
│6 │①110 年2月25 │在禁止臨時停│①新北市政府警察局│110 年7 月│600 元    │
│  │  日8時29分   │車處所停車〈│  110 年3 月15日新│9 日新北裁│          │
│  │②新北市永和區│道路交通管理│  北市警交大字第  │催字第48-C│          │
│  │民有街（永和民│處罰條例第56│  CR0000000 號    │R0000000號│          │
│  │有街跟中和大勇│條第1 項第1 │②110 年2 月26日  │（原處分六│          │
│  │街交叉路口的紅│款〉        │③110 年4 月29日前│）        │          │
│  │線轉彎處）    │（舉發違反道│                  │          │          │
│  │              │路交通管理事│                  │          │          │
│  │              │件通知單及改│                  │          │          │
│  │              │裁前之裁決書│                  │          │          │
│  │              │均載為「停車│                  │          │          │
│  │              │方式不依規定│                  │          │          │
│  │              │」，違反法條│                  │          │          │
│  │              │為道路交通管│                  │          │          │
│  │              │理處罰條例第│                  │          │          │
│  │              │55條1 項第3 │                  │          │          │
│  │              │款）        │                  │          │          │
└─┴───────┴──────┴─────────┴─────┴─────┘